# 陈版，您好，最近遇到一个问题，想咨询一下

提问人：wx_6273b02d67dd 时间：2022-05-05 19:29:52
最近遇到一家ppp项目公司， 适用的是无形资产模式，采购的机器设备等在达到预计可使用状态时全部计入到无形资产里面。现在有部分机器设备报废对外出售，是按收到的价款扣除销项税额全额进营业外收入嘛？ 看到麻烦解答一下，谢谢！

回答人：chenyiwei
关于此处机器设备处置的会计处理，不论是在原《企业会计准则解释第 2 号》第五条下，还是在现在的《企业会计准则解释第 14 号》第一条下，其处理原则都是一致的。即，首先应界定该被处置的机器设备是否属于PPP项目资产；其次，如果属于PPP项目资产的，则其处置是否符合规定的程序和要求，以及基于特许经营合同对保持服务能力的要求，项目公司有无合同义务重置相同或类似的机器设备。
1 、是否属于PPP项目资产
根据《企业会计准则解释第 14 号》第一条规定，“PPP项目资产，是指PPP项目合同中确定的用来提供公共产品和服务的资产”，通常理解PPP项目资产的范围应当在特许经营合同中明确约定，且属于运营期满时应无偿移交给政府方的范围。因此，项目组应首先确定此处处置的机器设备是否属于PPP资产的范围。例如，垃圾清运和处理的PPP项目中，为了保证达到约定的垃圾清运能力，合同约定了应配备的垃圾清运车的数量和吨位，则这些垃圾清运车就属于用来提供公共产品和服务的资产，即PPP项目资产范畴；如果是行政管理部门配备的小轿车，则小轿车本身与提供公共服务无关，不属于PPP项目资产。
对于属于PPP项目资产范围内的机器设备，不能单独确认为项目公司的固定资产，而是应当将其购置成本并入“无形资产——特许经营权”，并在特许经营年限（如 25 年、 30 年）内计提摊销（该年限可能长于该机器设备本身的使用年限）；不属于PPP项目资产范围内的机器设备，项目公司仍可将其确认为固定资产，在其自身使用年限内计提折旧（并不是说项目公司自身完全不能确认固定资产）。
如果该被处置的机器设备不属于PPP项目资产范围，则其处置按照常规的固定资产处置处理即可，可以正常确认资产处置损益，没有特殊的会计处理问题。
2 、被处置机器设备属于PPP项目资产时的会计处理
首先需要明确的是：当PPP项目完工投入运营后，除非改变其提供公共服务的性质、范围和产能（如扩大或缩小垃圾收集的范围、扩充或缩减垃圾处理能力等），否则“无形资产——特许经营权”的成本不应发生变化。因此，如果本案例中被处置的 2 辆车属于PPP项目资产范畴，则其处置本身不应导致“无形资产——特许经营权”的成本和账面价值的变动。
在被处置机器设备属于PPP项目资产的前提下，一般PPP项目合同中都约定项目公司在运营期内必须保持约定的提供公共服务的能力（例如保持一定的每日垃圾清运和处理能力）。相应地，当处置了PPP项目资产范围内的机器设备时，项目公司有义务重置相同机器设备以保持现有的处理能力不降低。对于此处的机器设备重置义务，其会计处理应参照财政部会计司发布的《PPP项目合同社会资本方会计处理应用案例——无形资产模式》中对“路面翻修义务”的相关处理，即根据或有事项准则规定，在两次重置的间隔期内逐年计提预计负债并计入各该年度的营业成本（每年计提金额等于预计下次重置支出除以年金终值系数）。如果实际发生重置义务的时间和金额不同于预计的，则作为会计估计变更处理。
建议对照上述提示，分析此前对机器设备入账、折旧计提和当前处置的会计处理是否恰当。如果不恰当的，应考虑其重要性予以适当更正。上述讨论同时适用于原《企业会计准则解释第 2 号》
第五条和现《企业会计准则解释第 14 号》第一条下的处理，在新旧衔接时不涉及会计政策变更问题。